# 家族式企业合并时如何界定是同一控制，还是非同一控制

提问人：豆和花 20462046 时间：2020-02-16 16:40:03
说下，我现在遇到的问题吧。公司是家族式企业，从起初发展的时候未曾想过，会发展这么快。A2是企业的创始人，A1是A2的哥哥，B1和B2分别是A1和A2的 妻子。A2最开始注册企业的时候，因为担心企业被关联，所以以自己的明细注册一个企业后，使用周围朋友的名义注册企业并全额出资，这时候 就产生了C1,C2,C3,等人，均为A2的朋友，后在A2的企业工作。A2用自己的名义出资注册的L公司成为后来的总公司，A2以C1,C2,C3,等人十余人注册出资的十三家小公司，也在逐步发展，在 2017 年时，A2聘请了外部事务所整理所有公司账务，将实际控股的十三家小公司，合并至L总公司。在 2017 年 10 月的账目上，L公司分别对这十三家小公司出资，做的分录 都是 借：长期股权投资 100 万，贷：银行存款 100 万 等这样的分录，之后没有再做其他的处理。而小公司的账面分录为：借：实收资本-C1 100万 贷：实收资本-L公司 100 万，意思把原来的名义股东，转换为L公司。（补充，A2是L公司的自然人股东，持有较大股份超过50%，剩余股份为家族内兄弟，和妻子，弟媳 等人持有）
总结的问题1.在 2017 年 10 月，L公司对这十三家小公司做账务的合并的时候，是列为同一控制下的企业合并 还是非同一控制下的企业合并？
问题2.如果是列为同一控制下的企业合并，那么合并时点应当确定为是 2017 年 10 月 还是从最开始设立这十三家小公司来时 ，就应当合并？
问题3.如果确认是同一控制下的企业合并，并且确认时点是咋 2017 年 10 月，是否需要对之前的报表进行合并追溯？分录如何做？
问题4.2017年 10 月L公司的个别报表 是否需要，做长期股权投资时的 资本公积调整？
目前，我自己的观点是倾向于该合并是同一控制下的合并，虽然这十三家小公司的股东与L公司没有关系的，但是他们并没有实际控制权和经营权。但是，自己在整理这个报表工作的时候发现，前期的数据是按照非同一控制下之制作的，并确认的还有商誉，觉的如果不是有非常肯定的依据，自己也不敢去推翻前任人员制作的表。

回答人：chenyiwei
建议首先会同律师、券商，合理确定能否认可前期存在股权代持关系，即这 13 家企业的原股东都只是受A2委托代持股权的名义股东，被代持股权对应的权利和义务最终都归属于A2。如果能够证明这一点，则属于同一控制下合并（代持归位）；反之则只能按非同一控制下合并处理。
如果可以认可为同一控制下合并的，则需在合并报表层面对 2017 年 10 月之前的年度和期间进行追溯调整处理；L公司对该 13 家公司的长期股权投资成本也是按照该日占该 13 家公司的账面净资产份额确定。